【裁判字號】    97,交訴,31
【裁判日期】    970815
【裁判案由】    肇事遺棄罪等
【裁判全文】
臺灣桃園地方法院刑事判決              97年度交訴字第31號
公  訴  人  臺灣桃園地方法院檢察署檢察官
被      告  丁○○
                    號
上列被告因肇事遺棄罪等案件，經檢察官提起公訴（96年度偵字
第24221 號），本院判決如下：
    主  文
丁○○被訴業務過失重傷害部分公訴不受理，被訴駕駛動力交通
工具肇事致人受傷逃逸部分無罪。
    理  由
一、公訴意旨略以：被告丁○○為貨車司機，為從事業務之人，
    於民國96年9 月10日上午11時許，駕駛車牌號碼389-RB號大
    貨車，沿桃園縣平鎮市○○路○ 段往中豐路方向行駛時，應
    注意所駕駛大貨車裝載貨物之高度，而依當時之天候晴、日
    間自然光線、路面柏油乾燥無缺陷、道路無障礙物、視距良
    好等情形以觀，客觀上並無不能注意之情事，竟疏於注意所
    裝載貨物之高度，行駛至桃園縣平鎮市○○路○ 段與鎮鏞路
    口時，因上開貨物高度超高，而撞斷路旁樹幹並掉落路面，
    適有後方被害人戊○○騎乘車牌號碼MC6-730 號重型機車駛
    來，而閃避不及，人車倒地，致被害人受有頸椎損傷併第3
    至第4 頸椎及第4 至第5 頸椎間盤突出、四肢癱瘓無法回復
    之重傷害。詎被告於肇事致被害人受傷後，竟未停車察看，
    另基於肇事逃逸之故意，未下車施以必要之急救而逃逸。嗣
    經警方到場處理，始悉上情，經被害人於警詢中提出告訴，
    因認被告涉犯刑法第284 條第2 項業務過失重傷害罪及第18
    5 條之4 駕駛動力交通工具肇事致人受傷逃逸罪嫌等語。
二、按當事人、代理人或辯護人於法院調查證據時，知有刑事訴
    訟法第159 條第1 項不得為證據之情形，而未於言詞辯論終
    結前聲明異議者，視為同意作為證據，刑事訴訟法第159 條
    之5 第2 項定有明文。證人乙○○、戊○○於警詢中之證述
    、證人乙○○、丙○○於偵查中檢察官訊問時之陳述，雖屬
    被告以外之人於審判外之言詞陳述，惟檢察官、被告於本院
    準備程序中對於上開證據之證據能力並無爭執，本院審理中
    調查該等證據時，又未於言詞辯論終結前聲明異議，顯已同
    意法院調查該等證據，且審酌該等言詞陳述作成時，並無證
    明力明顯過低或證據係違法取得情況，認證人前開言詞陳述
    亦得作為本案證據。而本案其餘所引用之卷附書證，經查均
    無公務員違法取得之證據，且檢察官、被告均未爭執上開書
    證之證據能力，自均得作為本案證據，核先敘明。
三、(一)按告訴乃論之罪，告訴人於第一審言詞辯論終結前得撤回
    其告訴，告訴經撤回者，法院應諭知不受理之判決，刑事訴
    訟法第238 條第1 項、第303 條第3 款分別定有明文。(二)經
    查，本件被告丁○○被訴涉犯刑法第284 條第2 項後段業務
    過失重傷害罪，依同法第287 條前段之規定，須告訴乃論。
    告訴人戊○○於警詢中提出告訴，惟於本院審理中具狀撤回
    告訴，有刑事撤回告訴狀1 紙在卷可參（本院審交訴卷第28
    頁），揆諸前開法律規定，被告被訴業務過失重傷害罪部分
    應為不受理之諭知。
四、按犯罪事實應依證據認定之，無證據不得認定犯罪事實，又
    不能證明被告犯罪者，應諭知無罪之判決，刑事訴訟法第15
    4 條第2 項、第301 條第1 項定有明文。又按事實之認定，
    應憑證據，如未能發現相當證據，或證據不足以證明，自不
    能以推測或擬制之方法，以為裁判基礎；在訴訟上用以證明
    事實之證據，須於通常一般之人均不致於有所懷疑，而得確
    信其為真實之程度者，始得據以為有罪之認定，倘其證明尚
    未達到此一程度，而有合理之懷疑性存在，致使無從為有罪
    之確信時，即應為無罪之判決，最高法院40年臺上字第86
    號、76年臺上字第4986號分別著有判例。
五、公訴意旨認被告丁○○涉犯肇事逃逸罪嫌，無非以被告之供
    述、證人戊○○、乙○○之證述、道路交通事故現場圖、道
    路交通事故調查報告表、現場照片、車籍查詢資料、被害人
    診斷證明書及桃園縣區車輛行車事故鑑定委員會鑑定意見書
    等為主要論據。訊據被告堅詞否認有何肇事逃逸犯行，並辯
    稱：當天我的大貨車是載鍋爐，乙○○開小轎車跟在我車後
    面，我的貨車很大，我不知道後面有機車騎士，當時我也不
    知道有撞到樹枝的事情，我離開約100 、200 公尺後，乙○○有打電話跟我說有人跌倒，因為該路很小，沒有地方停車
    ，且我已經快到和群纖維公司了，所以我把車放在和群纖維
    公司門口後就打電話給我老闆，我跟我老闆一起到現場，我
    有跟警察說我是貨車駕駛，我沒有肇事逃逸的意思等語。
六、經查：
  (一)被告丁○○為職業貨車司機，於96年9 月10日上午自中壢市
    ○○路435 號乙○○之廠房裝載自地面算起之高度為4.69公
    尺之鍋爐至其駕駛之車牌號碼389-RB號大貨車上後，沿桃園
    縣平鎮市○○路○ 段往中豐路方向行駛，應注意所駕駛大貨
    車裝載貨物高度自地面算起不得超過4 公尺，而依當時之天
    候晴、日間自然光線、路面柏油乾燥無缺陷、道路無障礙物
    、視距良好等情形以觀，客觀上並無不能注意之情事，竟疏
    於注意所裝載貨物之高度，而於當日上午11時許行駛至桃園
    縣平鎮市○○路○ 段與鎮鏞路口時，因上開貨物高度超高，
    而撞斷路旁樹幹並掉落路面，適有後方被害人戊○○騎乘車
    牌號碼MC6-730 號重型機車駛來，而閃避不及人車倒地受有
    頸椎損傷併第3 至第4 頸椎及第4 至第5 頸椎間盤突出、四
    肢癱瘓無法回復之重傷害等情，業經被告坦承不諱，核與證
    人戊○○於警詢之證述及證人乙○○於本院審理中之證述相
    合（偵卷第9 、10頁、本院交訴卷第46至57頁），並有桃園
    縣政府警察局平鎮○○道路交通事故現場圖、道路交通事故
    調查報告表(一)、(二)各1 份、現場勘查照片10張、壢新醫院甲
    種診斷證明書、行政院國軍退除役官兵輔導委員會臺北榮民
    總醫院診斷證明書、行政院國軍退除役官兵輔導委員會臺北
    榮民總醫院97年7 月29日北總企字第0970015141號函各1 份
    在卷可參（偵卷第12之1 、16至18、21至25、34頁、本院交
    訴卷第32之1 頁），足認被告於上開時、地確有駕駛動力交
    通工具肇事致戊○○受傷等情甚明。
  (二)至於被告丁○○有無於肇事致人受傷後逃逸一節，被告辯稱
    ：因為貨車太大，沒有察覺車禍發生，是乙○○打電話通知
    我才知道的，而當時我已經快到目的地和群纖維公司，所以
    我把車停在和群纖維公司，並打電話給老闆丙○○，我再跟
    老闆一起回到案發現場，並沒有要逃逸的意思等語，經查，
    (1)被告於案發後已離現場，係隨後跟車之乙○○以電話告知
    被告貨車後方有機車騎士戊○○跌倒等情，業經證人乙○○
    於本院審理中證稱：當天是勝陽起重公司派司機丁○○來載
    運鍋爐設備，要從中壢市○○路435 號我承租的廠房載到平
    鎮市○○路2 號和群纖維公司，車子開到南平路2 段與鎮○
    路○○○路樹樹枝被鍋爐設備勾到掉下來，我當時在大貨車
    後方約15至20公尺，有一機車騎士戊○○閃避不及撞到樹枝
    引起車禍，戊○○人車倒地時沒有聽到什麼聲音，掉下來的
    樹枝約1 公尺半到2 公尺間，當時樹枝掉下來時，大貨車可
    能沒有察覺到，我先看機車倒地的人，之後馬上通知丁○○
    ，我通知丁○○時，丁○○的大貨車已經在南平路前方約50
    0 至600 公尺，快到目的地了，我跟丁○○說後面有樹枝掉
    下來，有機車倒地，請他回來，丁○○說已經到工廠，會馬
    上回去，而丁○○約在5 至10分鐘後回到肇事現場等情（本
    院卷第46至57頁），與被告所辯：當時係經乙○○通知始悉
    車禍發生等情相合。自上開證人乙○○所述，當時樹枝掉落
    未有發出巨大聲響，又被告駕駛之大貨車載運鍋爐貨物自地
    面算起係4.69公尺，有貨車照片2 張在卷可參（偵卷第21、
    22 頁） ，再據被告所稱該貨車未含貨物時總重17公噸，當
    天載運之貨物約4 公噸等情，被告駕駛上開貨車載運鍋爐設
    備後，既高且重，而觀之現場照片（偵卷第24頁），掉落之
    樹枝原係位在道路上方，且僅是路樹的旁分樹幹，被告對於
    載運之鍋爐撞斷道路上方樹枝並掉落後方道路之事，依常情
    確有難以知悉之情形，益徵被告所辯：當時係接到乙○○電
    話後才知車禍發生等情，係與事實相合。(2)再查，被告接獲
    乙○○電話後之情形，據證人乙○○上開所證：被告有說會
    馬上回到現場等情，已如前述，亦有證人即被告之雇主丙○○於本院審理中證稱：當天發生車禍後，被告有打電話給我
    說發生事故，我叫被告趕快打電話叫救護車，我會趕去工廠
    接被告，而我當時人在中壢市○○路與環中東路附近，我從
    中豐路到南平路約3 到4 分鐘，我趕到和群纖維公司載被告
    到案發現場，當時救護車剛要離開，警察剛到，警察問何人
    是駕駛，被告就把證件給警察，之後先在現場照相，再去和
    群纖維照貨車的照片，我們就到醫院等語（本院卷第58頁）
    、證人即案發時到場處理之警員甲○○於本院審理中證稱：
    當天是我至案發現場處理的，我到現場時，乙○○在場，乙○○有打電話叫兩個人過來，丁○○到場後有拿證件給我，
    有承認車子是他開的，我在車禍現場就知道何人是駕駛了，
    後來是到和群纖維公司看到肇事的貨車等語（本院卷第59至
    62頁）明確，顯見被告於知悉車禍發生後，即聯絡其雇主丙○○，並立即返回案發現場向處理事故之警員甲○○坦承為
    肇事貨車司機等情甚明，足認被告所辯其並無肇事逃逸之行
    為或犯意等情，應為屬實。
  (三)綜上所述，本件車禍發生後，被告丁○○既於乙○○通知而
    知悉其駕駛動力交通工具肇事時，有立即返回現場之意，且
    由雇主丙○○至和群纖維公司載送被告到案發現場，被告亦
    向處理警員坦承其為駕駛肇事車輛之人，被告自無肇事逃逸
    之意思或行為，此外復查無其他積極證據可認被告確有肇事
    逃逸之犯行，揆諸前揭法律、判例意旨，被告被訴肇事逃逸
    部分，應為無罪之諭知。
據上論斷，應依刑事訴訟法第301 條第1 項、第303 條第3 款，
判決如主文。
本案經檢察官徐文豪到庭執行職務。
中    華    民    國    97    年    8    月    15    日
                  臺灣桃園地方法院刑事第四庭
                      審判長法  官    黃斯偉
                            法  官    張淑華
                            法  官    蘇昭蓉
以上正本證明與原本無異。
如不服本判決，應於判決送達後10日內向本院提出上訴狀（應附
繕本），其未敘述上訴理由者，應於上訴期間屆滿後20日內補提
理由書狀於本院，上訴於臺灣高等法院。
                            書記官    黃俊燁
中    華    民    國    97    年    8     月    15    日


司法院資訊處製作；財團法人民間司法改革基金會備份。
